臺灣高等法院臺南分院刑事裁定
110年度毒抗字第952號
抗  告  人
即  被  告  陳永財
上列抗告人因強制戒治案件，不服臺灣臺南地方法院民國110年1
1月11日裁定（110年度毒聲字第1104號），提起抗告，本院裁定
如下：
    主  文
抗告駁回。
    理  由
一、原審裁定略以：被告因施用第一級毒品海洛因、第二級毒品
    甲基安非他命，經原審法院以110年度毒聲字第184號裁定令
    入勒戒處所執行觀察、勒戒後，經評估結果，認有繼續施用
    毒品之傾向，有法務部○○○○○○○○民國110年11月3日南所衛字
    第11000108030號函送之有無繼續施用毒品傾向評估標準紀
    錄表暨證明書可參，檢察官依毒品危害防制條例第20條第2
    項後段規定，聲請裁定令被告入戒治處所施以強制戒治，應
    予准許，因而裁定：被告令入戒治處所強制戒治，其期間為
    6個月以上，至無繼續強制戒治之必要為止，但最長不得逾1
    年等語。
二、被告抗告意旨略以：
　㈠毒品危害防制條例於民國109年7月15日修正施行，修正後之
    毒品防制條例第23條第2項既僅規定「觀察勒戒或強制戒治
    執行完畢釋放後，3年內再犯第10條之罪者，檢察官或少年
    法院應依法追訴或裁定交付審理」，則其再犯(含3犯以上)
    的犯行，如距離最近一次觀察勒戒或強制戒治執行完畢釋放
    後已逾3年者，既應再令觀察勒戒，不管期間是否另犯該罪
    經起訴判刑。
　㈡法務部為因應毒品危害防制條例之修正及109 年11月18日最
    高法院刑事大法庭109 年度台上大字第3826號裁定意旨，經
    該部洽請衛生福利部協助研修「有無繼續施用毒品傾向評估
    標準」，邀集專家學者及相關機關研商後，新版之「有無繼
    續施用毒品傾向評估標準說明手冊」及「有無繼續施用毒品
    傾向評估標準紀錄表」，業於110 年3 月26日修正並即日起
    實施，其中關於「前科紀錄與行為表現」之第1 項及第3 項
    之計分方式均有所修正變動，請求撤銷原審裁定，更為適法
    裁定。
三、觀察、勒戒後，檢察官依據勒戒處所之陳報，認受觀察、勒
    戒人有繼續施用毒品傾向者，檢察官應聲請法院裁定令入戒
    治處所強制戒治，其期間為6個月以上，至無繼續強制戒治
    之必要為止，但最長不得逾1年，毒品危害防制條例第20條
    第2項定有明文。
　　其次，有無繼續施用毒品傾向之評估標準，法務部業於110
    年3月26日以法矯字第11006001760號函修正頒布「有無繼續
    施用毒品傾向評估標準紀錄表」、「有無繼續施用毒品傾向
    評估標準評分說明手冊」，上開評分說明手冊載明判定之原
    則：「受觀察勒戒人入所後，經過2週時間的觀察、勒戒，
    由處所及醫療人員依據其各項紀錄、資料及觀察勒戒期間之
    行為表現，加以評分。在勒戒人入所4至6週後，可再做一次
    評估以做必要之評分修正。每一大項皆有靜態因子與動態因
    子。先以靜態因子分數評分，靜態因子分數總分在60分（含
    ）以上為『有繼續施用毒品傾向』；60分以下，與動態因子分
    數相加，如果總分在60分（含）以上，為『有繼續施用毒品
    傾向』」。
　　因此，有無「繼續施用毒品傾向」，係依具體個案之臨床實
    務及相關事證等情綜合判定，有其相當之專業依據及標準，
    且涉及專門醫學，又衡酌強制戒治之目的，係為協助施用毒
    品者戒斷毒品之心癮及身癮所為之一種保安處分類型，而該
    評估標準係將與判斷有無繼續施用傾向之相關因素加以列舉
    及量化，適用於每一位受觀察、勒戒處分之人，具一致性、
    普遍性、客觀性，以利執法者判定受勒戒人有無繼續施用毒
    品傾向，倘其評估由形式上觀察，無擅斷或濫權等明顯不當
    情事，法院應予尊重。　　　　
四、經查：抗告人前因施用第一級毒品海洛因、第二級毒品甲基
    安非他命案件，經原審法院以110年度毒聲字第184號裁定應
    送勒戒處所觀察、勒戒後，經法務部○○○○○○○○附設勒戒處所
    專業人員於110年10月19日考評結果，評定抗告人：「前科
    紀錄與行為表現」為17分、「臨床評估」為41分、「社會穩
    定度」則為7分；若以動、靜態因子區分，其中「動態因子
    」為18分、「靜態因子」為47分，總計65分，故而判定抗告
    人有繼續施用毒品之傾向，有上開勒戒處所110年10月28日
    「有無繼續施用毒品傾向證明書」及「有無繼續施用毒品傾
    向評估標準紀錄表」在卷可參（毒偵卷第107頁以下），評
    估之各項配分計算及總分無誤，亦無擅斷或濫權等明顯不當
    ，並無不合。　　
五、抗告人雖執前詞爭執，惟查：
  ㈠依「有無繼續施用毒品傾向評估標準紀錄表」，判斷標準包
    含：前科紀錄與行為表現，臨床評估，社會穩定度（均含靜
    態因子、動態因子），其施用傾向之判斷，觀察勒戒期間之
    臨床表現、觀察勒戒前之前科紀錄及行為表現、觀察勒戒後
    之社會，均一併評估；而前科紀錄僅其中2項，且上開法務
    部110年3月26日修正後的評估標準，有關犯罪前科的各項評
    估已調整為上限10分，並非單憑司法前科據為有施用毒品傾
    向之唯一依據。因此，抗告人雖然有多筆毒品前科紀錄，但
    其此項目最高僅占10分，另被告並無其他犯罪前科，該項目
    即評比為0分（上開評估標準紀錄表參照）。
  ㈡其次，於司法實務或醫學臨床上，具有毒品前科紀錄者，或
    因長期有機會接觸毒品，或因欲再藉由毒品作用暫時遠離現
    實環境，其反覆性、繼續性地再犯施用毒品犯行之機率，確
    實較沒有毒品前科者高，因此上開評估標準方會將勒戒人之
    前科紀錄列入重要之評分項目，前科紀錄作為評分項目之一
    乃具有其正當性。
　㈢法務部制定之「有無繼續施用毒品傾向評估標準評分說明手
    冊」、「有無繼續施用毒品傾向評估標準紀錄表」所列各項
    靜態因子、動態因子之細目外，並有各細目之配分、計算及
    上限，且均係勒戒處所醫師及相關專業知識經驗人士（社工
    、社工師），依據其臨床實務及具體事證，在執行觀察、勒
    戒期間，依其本職學識，據判斷準則分別評估抗告人之前科
    紀錄與行為表現、臨床評估、社會穩定度所為之綜合判斷，
    具有科學驗證所得之結論，足徵該勒戒處所綜合評分者係依
    個案之臨床實務及具體事證，判定有繼續施用毒品傾向，斷
    非僅由評估之醫師所得主觀擅斷。
六、綜上，原審法院依據檢察官之聲請，依毒品危害防制條例第
    20條第2 項規定，裁定抗告人令入戒治處所施以強制戒治，
    其期間為6 個月以上，至無繼續強制戒治之必要為止，但最
    長不得逾1 年，經核並無不合。抗告人仍執上開事由提起抗
    告，指摘原裁定不當，非有理由，應予駁回。
據上論斷，依刑事訴訟法第412 條，裁定如主文。
中　　華　　民　　國　　110 　年　　12 　　月　 7　　日
                  刑事第五庭    審判長法  官  蔡廷宜 
                                      法  官  林坤志  
                                      法  官  蔡川富
以上正本證明與原本無異。
不得再抗告。
　　　　　　　　　　　　　　　　　　　書記官  黃心怡　　
中　　華　　民　　國　　110 　年　　12　　月　　7 　　日